【裁判字號】    99,易,1872
【裁判日期】    991022
【裁判案由】    賭博
【裁判全文】
臺灣高雄地方法院刑事判決          99年度易字第1872號
公  訴  人  臺灣高雄地方法院檢察署檢察官
被      告  吳信賢
            吳又如
            徐茂原
上列被告因賭博等案件，經檢察官提起公訴（99年度偵字第
16993 號），本院判決如下：
    主  文
吳信賢、吳又如共同犯圖利供給賭場罪，吳信賢處有期徒刑伍月
，吳又如處有期徒刑貳月，如易科罰金，均以新臺幣壹仟元折算
壹日。扣案如附表一編號１至編號１０、編號至編號、編號
、編號至、編號、所示之物均沒收之。
徐茂原犯賭博罪，處罰金新臺幣肆仟元，如易服勞役，以新臺幣
壹仟元折算壹日。扣案如附表二所示之物即新臺幣貳仟元沒收。
    事  實
一、吳信賢係高雄縣岡山鎮○○○路479 之1 號恆發電子遊戲場
    （業依電子遊戲場業管理條例辦理營利事業登記，經高雄縣
    政府核發營利事業登記證及電子遊戲場營業別證）之負責人
    ，竟基於意圖營利供給賭博場所，聚眾賭博及賭博之犯意，
    自民國99年4 月8 日起（檢察官誤載為99年3 月8 日）在上
    開公眾得出入之場所內，擺放如附表一編號1 至8 所示之各
    類電子遊戲機台，供不特定賭客押注賭博；並於99年4 月某
    日起僱用具有犯意聯絡之吳又如、尤清霖（另行審結）擔任
    店員，負責為賭客兌換代幣、開分、洗分、兌換積分卡、兌
    換現金等工作，共同以前揭電子遊戲機台從事賭博行為。其
    賭博方式為賭客在櫃臺以現金依機台種類，按比例兌換代幣
    或請店員直接開分後，賭客得依不同比例押注把玩，若未押
    中則所投入之代幣或分數由機台即該店取得，如押中可贏得
    倍數不等分數把玩，並得將分數兌換積分卡，再以積分卡兌
    換現金。嗣於99年5 月13日14時許，適有賭客徐茂原基於賭
    博之犯意，至恆發電子遊戲場以前開之方法，用新臺幣（下
    同）500 元以1 比2.5 之比例開分200 分押賭電子遊戲機台
    ，贏得800 分，經吳又如洗分以同樣1 比2.5 之比例換發2,
    000 分之積分卡，徐茂原另經吳又如指示向尤清霖兌換等值
    現金，尤清霖即告知徐茂原至後方吊掛之米色外套口袋內拿
    取1 個七星香菸盒，打開後即取得現金2,000 元，待徐茂原
    取得上開賭資，旋為警當場查獲，警方隨即持本院核發之搜
    索票搜索恆發電子遊戲場，並扣得如附表一、附表二所示之
    物。
二、案經高雄縣政府警察局岡山分局報請臺灣高雄地方法院檢察
    署檢察官偵查起訴。
    理  由
壹、程序部分：
一、按被告以外之人於審判外之陳述，雖不符刑事訴訟法第15 9
    條之1 至第159 條之4 之規定，而經當事人於審判程序同意
    作為證據，法院審酌該言詞陳述或書面陳述作成時之情況，
    認為適當者，亦得為證據。當事人、代理人或辯護人於法院
    調查證據時，知有第159 條第1 項不得為證據之情形，而未
    於言詞辯論終結前聲明異議者，視為有前項之同意，同法第
    159 條之5 第1 、2 項分別定有明文。本判決所引用之傳聞
    證據，被告迄未於本案言詞辯論終結前聲明異議，依前開法
    條之規定，視為被告已同意援引作為證據，且經本院審酌該
    等言詞陳述作成時之情況及證據取得過程等節，認為適當，
    可以作為認定事實之依據。
貳、實體部分：
一、訊據被告徐茂原對上開事實坦承不諱；被告吳信賢、吳又如
    則均矢口否認有何賭博等犯行，被告吳信賢辯稱：伊為恆發
    電子遊戲場負責人，店內擺放的機台等物都是伊所有，在98
    年4 月8 日開幕後僱用吳又如，按照店內的規定洗分之後乃
    換取積分卡，並無提供兌換現金，並有交代員工不能兌換現
    金給客人，尤清霖非伊之員工，是經店內員工告知尤清霖於
    開店後1 個月後會在店內換現金，但伊無法阻止云云。被告
    吳又如則辯稱：我是於98年4 月15日開始受僱於該店擔任店
    員，負責開分、洗分、換積分卡，並無換錢，當天徐茂原有
    玩電子遊戲機台，洗了800 分，並兌換2,000點積分卡，當時
    他有問我能不能換錢，我有回答不能換錢，是有聽說尤清霖
    會在店內換錢云云。
二、經查：
  (一)被告吳信賢為高雄縣岡山鎮○○○路479 之1 號恆發電子遊
    戲場（業依電子遊戲場業管理條例辦理營利事業登記，經高
    雄縣政府核發營利事業登記證及電子遊戲場營業別證）之負
    責人，自民國99年4 月8 日起在上開公眾得出入之場所內，
    擺放如附表一編號1 至8 所示之各類電子遊戲機具，供不特
    定賭客押注；並於99年4 月某日起僱用吳又如擔任店員，每
    月薪資20,000元，負責為賭客兌換代幣、開分、洗分、兌換
    積分卡等工作。該等機台為客人在櫃臺以現金依機台種類，
    按比例兌換代幣或請店員直接開分後，客人得依不同比例押
    注把玩，若未押中則所投入之代幣或分數由機台即該店取得
    ，如押中可贏得倍數不等之分數並兌換積分卡等情，業據被
    告吳信賢、吳又如供述在卷，核與證人即被告徐茂原所證機
    台之玩法相合，並有恆發電子遊戲場之高雄縣政府電子遊戲
    場營業級別證附卷可按，是上情至堪認定
  (二)被告徐茂原於99年5 月13日14時至恆發電子遊戲場以上開方
    式，用500 元開200 分把玩電子遊戲機具，並於同日16 時
    35分許，以其所把玩之機台所顯示之分數，由被告吳又如洗
    分800 分後，兌換2,000元之積分卡等語，業據被告吳又如供
    述在卷，核與證人即被告徐茂原所述相符，復為被告吳信賢
    所不爭執，堪以採信。又被告徐茂原於洗分800 分換取積分
    卡後，向同案共同被告尤清霖（現行方不明，拘提中）兌換
    現金，尤清霖即告知徐茂原至店後米白色外套中拿取香菸盒
    ，待徐茂原打開香菸盒後即取得2,000 元，嗣旋為本案承辦
    員警陳志興當場逮獲、查扣，並進而持搜索票，在該店營業
    廳內另扣得如附表一、二各所示之物之事實，經證人即同案
    被告徐茂原、尤清霖、證人即承辦員警陳志興證述綦詳，另
    有附表一、二各所示之物扣案可佐，亦足資認定。
  (三)被告吳又如雖以上詞置辯。然查，證人即被告徐茂原迭於警
    詢、偵查中證述：我是第一次去玩，我拿計分卡（即積分卡
    ）給吳又如，她說店內不能換錢，她指著店內的尤清霖說可
    以找他換錢，1 張換1,000 元，我拿2 張積分卡在店裡給尤
    清霖，尤清霖就拿2,000 元塞在煙盒裡走出去，將煙盒放在
    外套，之後他叫我自己去那件外套拿煙盒等語。被告徐茂原
    為第一次至該店內消費之客人，與被告吳又如、吳信賢並不
    相識，並無虛構事實陷害被告吳又如之虞。況被告徐茂原上
    開所述，亦為不利於己之陳述，可能因此涉犯賭博罪嫌，自
    無捏造上開情詞之理。復參以被告徐茂原確曾把玩電子遊戲
    機、兌換積分卡、向尤清霖現金，已如前述，足佐被告徐茂
    原所證，具有可信性，堪信為真實。故被告徐茂原向共同被
    告尤清霖兌換現金，乃出於店內員工被告吳又如指示，殆可
    認定。
  (三)次查，被告吳又如、吳信賢於本院審理時均供陳：店內所擺
    放之電子遊戲機具係以開分押注把玩，不玩時洗分後兌換再
    玩卡（積分卡），而下次要玩時持積分卡再兌換分數，而積
    分卡兌換分數之價值等同於現金兌換。由此可知，上開積分
    卡開分之價值既等同於現金，該積分卡券並無較持現金為優
    惠之情形，共同被告尤清霖持該張積分卡亦無法直接把玩店
    內機台，若要把玩店內機台，還是必須先向店員開分後，始
    能投入機台把玩。準此，共同被告尤清霖若欲把玩機台，實
    難有私下向被告徐茂原購買其案發當時洗分後所兌換之積分
    卡之實益存在。又倘共同被告尤清霖為單純之客人，向他人
    購買積分卡把玩電動，經被告徐茂原詢問後，當場現金交付
    並收取積分卡即可，何必特意將使用完即丟棄空香菸盒加以
    留存，並將現金放入香菸盒內，另放置於店後之外套口袋內
    要求被告徐茂原以此隱蔽之方式領取？顯見共同被告尤清霖
    非為供自己把玩使用方兌換積分卡。且證人即承辦員警陳志
    興於檢察事務官前證稱：其於探訪期間，尤清霖並未把玩電
    玩，負責在賓果餐廳等客人持積分卡兌換現金，在探訪期間
    有和尤清霖兌換現金，他們身上都會有5 、6 萬元現金換回
    積分卡等語，核與共同共同被告尤清霖所供陳其已兌換積分
    卡2 萬餘元，及自其身上扣得之44,000元現金，加總後數目
    相當。復參以共同被告尤清霖自承為無業，名下又無任何財
    產，有財產稅務電子閘門資料在卷可稽，又於檢察事務官詢
    問時，均無法清楚交代自其身上所扣得大量現金之來源為何
    等情觀之，益徵共同被告尤清霖應為店內負責兌換現金之員
    工。從而，被告吳又如、尤清霖同為店內員工，吳又如為被
    告徐茂原把玩電子遊戲機台開分、洗分後，指示被告徐茂原
    向共同被告尤清霖兌換現金之行為，堪以認定。
  (五)另被告吳信賢雖辯稱：店內所擺設之電玩如客人打玩後有剩
    餘分數不可兌換現金，僅能兌換積分卡，是有聽說尤清霖換
    錢，其不能阻止云云。按開分型之電子遊戲機具，因客人以
    現金兌換代幣或直接開分後，機具上即顯示投注分數，客人
    就其開分所得之分數押注把玩，機具上顯示之分數即據此而
    增減，若客人可將累積所得之勝分向店家以一定比例之方式
    兌回現金，累積分數愈多，洗分可換得之現金即愈多，換言
    之，分數即是現金，可吸引客人不斷投注金錢把玩押注，店
    家則由賭客不斷押注把玩而能提高店家營收，店家之經營者
    因此獲有龐大利益。查被告吳信賢既係「恆發電子遊戲場」
    之負責人，並僱用被告吳又如、尤清霖為店員，對渠2 人具
    有管理監督權。被告吳信賢於本院審理時自承，其對共同被
    告尤清霖於店內換錢之情，已然知悉，卻未禁止共同被告尤
    清霖兌換現金，且若被告吳信賢未允許賭客可以洗分兌換現
    金，並準備相當金額以供兌換，員工豈有自掏腰包與客人兌
    換之理？況若員工擅作主張私下挪支客人開分賭金作為洗分
    兌換之用，難保無被查獲開除之危險，足見被告吳又如及共
    同被告尤清霖應係經負責人即被告吳信賢之指示，並由被告
    吳信賢並備妥現金，始會讓賭客在洗分後兌換現金無訛。
  (六)是被告吳信賢於「恆發電子電子遊戲場」內有讓賭客可就押
    注機具上所顯示之分數，以一定比例向店員換取現金，並由
    吳又如、共同被告尤清霖負責開分、洗分、兌換金錢之行為
    ，亦無疑義。被告吳信賢上開辯詞，顯係卸責之詞，不足採
    信本案事證明確，被告犯行堪以認定，應依法論科。
三、論罪科刑
  (一)查電子遊戲機之程式於設計之初即已隱含該遊戲機具有較高
    獲勝機率，已非純粹射倖性，此從經營者必須花費資金購買
    或租用遊戲機台，並供給場所擺放而仍能獲利可明，是該等
    以擺設電子遊戲機聚眾賭博或提供該賭博場所之行為，亦同
    時具有營利之意圖。被告吳信賢在上揭電子遊戲場設置電子
    遊戲機台供人把玩，利用所擺設之電子遊戲機台作為電動賭
    博機具，與不特定賭客賭博財物，意圖營利而供給場所、聚
    眾賭博，被告吳又如、尤清霖為受僱員工，負責為顧客兌換
    把玩電子遊戲機台開分、洗分及兌換現金予賭客等工作，是
    核被告吳信賢、吳又如所為，均係犯刑法第266 條第1 項前
    段之在公眾得出入場所賭博罪、同法第268 條意圖營利供給
    賭博場所、聚眾賭博罪。被告吳信賢、吳又如、尤清霖就上
    揭犯行，有犯意聯絡及行為分擔，為共同正犯。被告吳信賢
    、吳又如所犯在公眾得出入場所賭博罪、意圖營利供給賭博
    場所罪、意圖營利聚眾賭博罪，係1 行為觸犯3 罪名，為想
    像競合犯，應從一重之意圖營利供給賭博場所罪處斷（台灣
    高等法院96年度法律座談會亦採同一見解）。被告吳信賢於
    98年4 月8 日起擺放上開電子遊戲機具，並自98年4 月間某
    日開始僱用被告吳又如、尤清霖，與不特定人賭博財物，顯
    見在擺設機台之初即有與客人反覆實施賭博行為之犯意，係
    基於1 個集合之犯意，侵害同一社會法益，行為具有地點、
    時間密接性，足認被告吳又如、吳信賢行為，應屬具有預定
    同種類行為將反覆實行之集合犯，應包括性各論以一意圖營
    利供給賭博場所罪，併此敘明。至被告徐茂原所為，係犯刑
    法第266 條第1 項前段之賭博罪。
  (二)爰審酌被告吳信賢經營上開賭博性電玩遊藝場，被告吳又如
    則受僱擔任開分、洗分、兌換現金之工作，其藉由偶然之事
    實，互爭勝負，以決定財物之得喪之方式，興起人民啟僥倖
    之心，使人沈迷忘返，實有礙健全社會生活及治安秩序，且
    其2 人犯後猶飾詞狡辯，態度不佳，另參酌被告吳信賢為經
    營賭博電玩之利益實際歸屬者，亦為始作俑者，又店內之賭
    博機具高達86台，規模甚大；而被告吳又如僅受人僱用，並
    領取固定薪資之員工，其參與程度較為輕微，並分別考量被
    告2 人之素行、生活狀況、智識程度、犯罪動機，分別量處
    如主文所示之刑，並諭知如易科罰金之折算標準。另被告徐
    茂原為圖一時貪念，參與賭博，助長社會僥倖歪風，實非可
    取；惟其事後坦認犯行，態度尚可，且亦無不良素行，又自
    本件犯罪所得非鉅，所生危害尚微等一切情狀，酌情量處罰
    金4,000 元，併諭知以1,000 元折算1 日之易服勞役折算標
    準。
  (三)至共同被告尤清霖現仍拘提中，待其到庭另行審理，附此敘
    明。
  (四)沒收部分：
    1.扣案如附表一編號1 至8 之電子遊戲機台86台（含IC板89
      、賓果1 組（含電腦主機12台、電腦螢幕18台），及附表
      一編號9 、10餐廳賓果內電腦主機、液晶電腦螢幕各1 台
      附表一編號31之賓果櫃臺23,500元，各係當場賭博之器具
      、賭檯之財物，均依刑法第266 條第2 項規定宣告沒收。
    2.次扣案如附表一編號18至24、編號26、29、30之積分卡共
      416 張、賓果行星送分記錄1 本、餐賓指導手冊1 本、開
      洗分總表13張、各種機台守則1 本、代幣4828枚，為供賭
      博電子遊戲機台而使用，附表一編號32至35吳又如、尤清
      霖、及另一員工蘇怡靜身上所扣得之紙鈔共50,300元、辦
      公室內櫃臺紙鈔273,,000 元應為預備供被告吳信賢所經營
      電子遊戲場而為供客人換錢及營業所得，且被告吳信賢均
      供陳為其所有，是應依刑法第38條第1 項第2 款、第3 款
      規定宣告沒收。另扣案附表編號37、38米白色外套、七星
      牌香菸盒，雖非被告吳信賢、吳又如所有，惟為共同被告
      尤清霖所有（詳扣案物品清單，警卷第69頁），並供本件
      犯罪所用之物，依刑法第38條第1 項第2 款及共犯連帶負
      責原則，各在被告吳信賢、吳又如罪名下宣告沒收。
    3.而扣案如附表二自被告徐茂原身上起出之現金2,000元，為
      被告徐茂原所有，且為因被告徐茂原賭博犯罪所得之物，
      爰依刑法第38條第1 項第3 款予以沒收。
    4.末扣案如附表一編號11至17、編號25、27、28、39之物，
      為非供本件賭博罪所用或所得之物，故不另為沒收之諭知
      ，併此敘明。
據上論斷，應依刑事訴訟法299 條第1 項前段、刑法第28條、第
266 條第1 項前段、第2 項、第268 條、第266 條第1 項、第55
條、第41條第1 項前段、第42條第3 項、第38條第1 項第2 款、
第3 款，刑法施行法第1 條之1 ，判決如主文。
中    華    民    國    99    年    10    月    22     日
                  刑事第十一庭  法  官  鄭  瑋
以上正本證明與原本無異。
如不服本判決，應於收受送達後10日內，向本院提出上訴書狀。
中    華    民    國    99    年    10    月    27    日
                                  書記官  蔡佩珊
附表一
┌──┬────────────┬─────────┬───────────┐
│編號│物品名稱                │數量              │備註                  │
├──┼────────────┼─────────┼───────────┤
│ 1  │水果97                  │11台（IC板11片）  │編號1至7電子遊戲機台共│
├──┼────────────┼─────────┤86台，內含IC板共89片  │
│ 2  │7撲克                   │6台（IC板6片）    │                      │
├──┼────────────┼─────────┤                      │
│ 3  │超悟空                  │16台（IC板16片）  │                      │
├──┼────────────┼─────────┤                      │
│ 4  │行星                    │1台（IC板4片）    │                      │
├──┼────────────┼─────────┤                      │
│ 5  │皇冠賓果                │6台（IC板6片）    │                      │
├──┼────────────┼─────────┤                      │
│ 6  │鬥地主                  │2台（IC板2片）    │                      │
├──┼────────────┼─────────┤                      │
│ 7  │柏青嫂                  │44台（IC板44片）  │                      │
├──┼────────────┼─────────┼───────────┤
│ 8  │賓果                    │1組               │含電腦主機12台、螢幕  │
│    │                        │                  │18台                  │
├──┼────────────┼─────────┼───────────┤
│ 9  │餐廳賓果內電腦主機      │1台               │                      │
├──┼────────────┼─────────┼───────────┤
│ 10 │餐廳賓果內液晶電腦螢幕  │1台               │                      │
├──┼────────────┼─────────┼───────────┤
│ 11 │監視器鏡頭              │11支              │                      │
├──┼────────────┼─────────┼───────────┤
│ 12 │門鎖遙控器              │1組               │                      │
├──┼────────────┼─────────┼───────────┤
│ 13 │電腦螢幕                │1台               │                      │
├──┼────────────┼─────────┼───────────┤
│ 14 │監錄系統主機            │1台               │                      │
├──┼────────────┼─────────┼───────────┤
│ 15 │監視系統螢幕            │1台               │                      │
├──┼────────────┼─────────┼───────────┤
│ 16 │監視器顯台器            │1組               │                      │
├──┼────────────┼─────────┼───────────┤
│ 17 │滑鼠                    │1個               │                      │
├──┼────────────┼─────────┼───────────┤
│ 18 │積分卡5,000分           │40張              │                      │
├──┼────────────┼─────────┼───────────┤
│ 19 │積分卡1,000分           │145張             │                      │
├──┼────────────┼─────────┼───────────┤
│ 20 │積分卡500分             │126張             │                      │
├──┼────────────┼─────────┼───────────┤
│ 21 │積分卡100分             │105張             │                      │
├──┼────────────┼─────────┼───────────┤
│ 22 │賓果行星送分紀錄        │1本               │                      │
├──┼────────────┼─────────┼───────────┤
│ 23 │餐賓指導手冊            │1本               │                      │
├──┼────────────┼─────────┼───────────┤
│ 24 │賓果開分表              │1張               │                      │
├──┼────────────┼─────────┼───────────┤
│ 25 │來客進場名單            │70張              │                      │
├──┼────────────┼─────────┼───────────┤
│ 26 │開洗分總表              │13張              │                      │
├──┼────────────┼─────────┼───────────┤
│ 27 │顧客名冊                │9張               │                      │
├──┼────────────┼─────────┼───────────┤
│ 28 │員工上班紀錄卡          │13張              │                      │
├──┼────────────┼─────────┼───────────┤
│ 29 │各種機台守則            │1本               │                      │
├──┼────────────┼─────────┼───────────┤
│ 30 │代幣                    │4,828枚           │                      │
├──┼────────────┼─────────┼───────────┤
│ 31 │賓果櫃臺內紙鈔          │23,500元          │                      │
├──┼────────────┼─────────┼───────────┤
│ 32 │吳又如身上腰包中紙鈔    │4,300元           │                      │
├──┼────────────┼─────────┼───────────┤
│ 33 │蘇怡靜身上腰包中紙鈔    │2,,000元          │                      │
├──┼────────────┼─────────┼───────────┤
│ 34 │尤清霖身上紙鈔          │44,000元          │                      │
├──┼────────────┼─────────┼───────────┤
│ 35 │一樓辦公室櫃臺內紙鈔    │273,000元         │                      │
├──┼────────────┼─────────┼───────────┤
│ 36 │SAMSUNG相機             │2台               │                      │
├──┼────────────┼─────────┼───────────┤
│ 37 │米白色外套              │1件               │                      │
├──┼────────────┼─────────┼───────────┤
│ 38 │七星牌香菸盒            │1包               │                      │
├──┼────────────┼─────────┼───────────┤
│ 39 │高雄縣政府電子遊戲場業級│1張               │                      │
│    │別證                    │                  │                      │
│    │（統一編號：00000000）  │                  │                      │
└──┴────────────┴─────────┴───────────┘
附表二
┌──┬────────────┬─────────┬───────────┐
│編號│物品名稱                │數量              │備註                  │
├──┼────────────┼─────────┼───────────┤
│ 1  │客人洗分兌換現金        │2,000元           │徐茂原所有            │
└──┴────────────┴─────────┴───────────┘
附錄本判決論罪科刑法條全文：
中華民國刑法第266條第1項
在公共場所或公眾得出入之場所賭博財物者，處1 仟元以下罰金
。但以供人暫時娛樂之物為賭者，不在此限。
中華民國刑法第268條
意圖營利，供給賭博場所或聚眾賭博者，處 3 年以下有期徒刑
，得併科 3 千元以下罰金。

司法院資訊處製作；財團法人民間司法改革基金會備份。
